【裁判字號】    89,上易,1180
【裁判日期】    891005
【裁判案由】    竊盜
【裁判全文】
臺灣高等法院臺南分院刑事判決         八十九年度上易字第一一八號 Ｇ
      上  訴  人
      即  被  告  乙  ○  ○
右上訴人因竊盜案件，不服臺灣臺南地方法院八十九年度訴字第四五六號中華民國八
十九年六月九日第一審判決（起訴案號：臺灣臺南地方法院檢察署八十九年度營偵字
第五０九號），提起上訴，本院判決如左：
      主      文
原判決撤銷。
乙○○連續攜帶兇器毀壞安全設備竊盜未遂，處有期徒刑參年陸月。
扣案之鐵剪壹支、板手貳支、老虎鉗壹支均沒收。
      事      實
一、乙○○素行不端，曾有多次竊盜及盜匪前科，最後一次於民國（下同）八十一年
    六月間，因懲治盜匪條例案件，經臺灣高等法院判處有期徒刑十一年四月，甫於
    八十七年十二月二十四日假釋出獄，現仍在假釋中，猶不知悔改，復意圖為自己
    不法之所有，並基於概括之犯意，連續於：
（一）八十九年三月四日夜間十時十分許，乙○○在台南縣新營市○○街七十三號即
      衛生署新營醫院二樓開刀房櫃檯前，竊取該醫院所有之電腦及錄放影機各一台
      、麻醉劑七支，當場被丙○○發現。
（二）又於同年三月十日夜間七時許，乙○○在林志忠婦產科二樓開刀房，正竊取藥
      品之際，當場被該診所之人員甲○○發現，以致未得手成為未遂。
（三）同年三月二十三日夜間八時許，在台南縣新營市○○路三號佑生診所，利用該
      診所側門未上鎖之機會，進入該診所竊取麻醉藥（5MG/ML）四瓶、麻林四十瓶
      、止痛十七瓶、麻醉藥（1ML）十三瓶、止痛（50ML）三瓶、必治敏注射液十
      瓶。
（四）同年三月二十四日凌晨零時五十分許，乙○○持客觀上足以危害人之身體、生
      命之兇器鐵剪、鐵製板手、活動板手、老虎鉗各乙支，敲打前開佑生診所側門
      ，無法打開，正以鐵剪欲剪開鐵窗，侵入該診所竊取安眠藥及鎮定劑等藥劑時
      ，經該診所之人員丁○○發現報警當場查獲，並於乙○○使用之機車內起出上
      開鐵剪一支、板手二支、老虎鉗一支，致告未遂。
二、案經台南縣警察局新營分局報請台灣台南地方法院檢察署檢察官偵查起訴。
      理      由
一、右揭事實欄所示（三）、（四）時地等之竊盜犯罪事實，業據被告乙○○供認不
    諱，並經丁○○到場指認其所目睹行竊者係被告無誤，並有扣案之麻醉藥（5MG/
    ML）四瓶、、止痛十七瓶、麻醉藥（1ML）十三瓶、止痛（ 50ML）三瓶、必治敏
    注射液十瓶可供佐證，此部分事證，至為明確。
二、被告雖矢口否認有如事實欄 (一)(二)所示之犯行，並辯稱：如事實欄 (一)(二)
    所示犯行，伊均在天吉電器工程有限公司上班，不可能行竊等語。
三、惟查上開事實欄（一）至（二）所示竊盜犯行，業據目擊行竊者即林志忠婦產科
    護士甲○○、新營醫院護士丙○○到場指認被告明確，核與因妻待產曾在林志忠
    婦產科開刀房旁見過被告之證人戊○○於警訊中之證述情節相符，此外復有扣案
    之贓證物及贓物認領保管單一紙在卷足資佐證。被告雖辯稱：上揭（一）至（二
    ）所示時間，伊均在上班云云，惟查上開（一）、（二）均為下班時間，況被告
    在上開（一）至（二）的時地確曾因行竊遭人目擊，業見上述，足見被告所辯，
    顯係飾卸刑責之詞，不足採信，被告竊盜犯行，洵堪認定。
四、按鐵剪、板手及老虎鉗分屬銳利及堅硬之工具，客觀上均具有危險性，行剪時如
    持以攻擊被害人，足以傷害人之身體，為兇器之一種。被告意圖為自己不法之所
    有，於上揭事實欄（一）、（三）時、地竊取他人的財物，核該部分所為，係犯
    刑法第三百二十條第一項竊盜罪。事實欄（二）部分所為，則係犯同條第一項第
    三項普通竊盜未遂罪。至於事實欄（四）所示時地持上揭兇器竊取被害人財物，
    並破壞安全設備門窗行竊未遂部分，係另犯刑法第三百二十一條第一項第二款、
    第三款、第二項加重竊盜未遂罪。被告先後四次竊盜犯行，時間緊接，所犯等構
    成要件亦復相同，顯係基於概括之犯意反覆為之，應依連續犯規定論以情節最重
    之加重竊盜未遂一罪，並加重其刑。被告於於事實欄（二）、（四）所示時地雖
    已著手於竊盜行為之實施，惟尚未生犯罪結果，即被查獲，爰依未遂犯規定減輕
    其刑。被告雖有多次竊取醫院、診所藥劑及其他用品之行為，惟其在電器公司工
    作，此有天吉電器工程有限公司附具的上班打卡資料二紙在卷可參，有正當工作
    ，尚難認被告的行竊行為係其職業性活動，公訴人認被告係犯刑法第三百二十二
    條之常業竊盜罪嫌，起訴法條，尚有未洽應予變更。原審予以論罪科刑，固非無
    見，惟查原判決事實欄所載 (三)( 四)部分犯罪事實，並無證據證明，原審對之
    論罪科刑，顯有違誤。又原判決事實欄 (四)部分即本院判決 (二)部分，原判決
    認定係犯刑法第三百二十條第二項之罪，亦有未洽。被告上訴意旨，指摘原判決
    不當為有理由，應由本院將原判決撤銷改判。爰審酌被告已有多次犯行，仍不知
    悛悔，為達行竊目的，持兇器公然敲打他人門窗，目無法紀，犯後除當場查獲部
    分外，仍多狡卸之辯解，難認有何悔意等一切情狀，量處有期徒刑三年六月，以
    資懲儆。扣案之鐵剪一支、板手二支、老虎鉗一支，屬被告所有，且供犯罪所用
    之物，業據其供明在卷，均依法宣告沒收。
五、公訴意旨另以：乙○○於（一）八十九年三月五日下午一時許，在新營市○○路
    二二０號即林志忠婦產科診所，竊取新台幣（下同）五萬元、手錶乙支（約值六
    千元），得手後留供己用(二)同年三月六日下午四至五時許，在林志忠婦產科二
    樓開刀房，竊取DEMOL十八支、VALIN二十八支（約值五千四百餘元），得手後供
    己使用因認該部分亦涉有刑法第三百二十條第一項竊盜罪嫌云云。惟查被告乙○
    ○堅決否認有該部分竊犯行，且證人甲○○僅證稱：「竊賊犯罪之手法及行竊
    物品，與第一、二次失竊相同，所以我確定前二次失竊為同一人」云云，並未親
    自目睹被告行竊過程，此外復查無其他積極證據足認被告有此部分犯行，本應就
    該部分判決無罪，惟因公訴人認此部分與前揭論罪科刑部分具有連續犯裁判上一
    罪關係，爰就該部分不另為無罪之諭知。
六、末按竊盜犯須有「犯罪之習慣」或以犯竊盜罪為常業的情形，始得依竊盜犯贓物
    犯保安處分條例第三條之規定，令入勞動場所強制工作。本件被告難認係以犯竊
    盜罪為常業，詳如前述。其雖於七十九年至八十年間曾三度因竊盜罪遭法院判處
    徒刑，惟其自八十七年十二月二十四日假釋後，迄八十九年三月四日止，均無其
    他犯罪紀錄，有全國被告前案紀錄表及檢察署刑案資料查註紀錄表在卷可按。
    被告於本件雖有連續竊盜行為，惟其竊取物品多為藥劑，被告雖未提出診斷證明
    資料，惟其竊取物品與其辯稱因心理壓力難耐，而欲竊取鎮靜劑自行施打，減輕
    病症的說法對照，尚非無據。被告出於對自己壓力錯誤認識而有本件多次竊盜犯
    行，難認其有竊盜的習慣。被告於本件所為難認符合竊盜犯強制工作的要件，自
    無諭知強制工作的必要，併此敘明。
據上論斷，應依刑事訴訟法第三百六十九條第一項前段，第三百六十四條、第二百九
十九條第一項前段，第三百條、刑法第五十六條、第三百二十一條第一項第二、三款
、第二項、第二十六條前段、第三十八條第一項第二款，判決如主文。
本案經檢察官羅清溪到庭執行職務。
中    華    民    國      八十九      年      十      月      五        日
          臺灣高等法院臺南分院刑事第五庭
                                      審判長法官  茆    臺    雲
                                            法官  蔡    長    林
                                            法官  曾    平    杉
右正本證明與原本無異。
不得上訴。
                                      法院書記官  黃    全    忠
中    華    民    國      八十九      年      十      月      七        日
附錄法條：
刑法第三百二十一條第一項：犯竊盜罪而有左列情形之一者，處六月以上五年以下有
                          期徒刑：
                  第二款：毀越門扇、牆垣或其他安全設備而犯之者。
                  第三款：攜帶兇器而犯之者。


司法院資訊處製作；財團法人民間司法改革基金會備份。
